ACORDAO-COMPLETO-2479027

ACÓRDÃO 8683/2021 ATA 20/2021 - PRIMEIRA CÂMARA

VISTA, relatada e discutida esta tomada de contas especial instaurada pelo Departamento Nacional de Infraestrutura de Transportes no Mato Grosso em razão da impugnação parcial de despesas efetuadas no âmbito do Contrato SR/MT 14/2008, celebrado entre o DNIT e a Construtora Sercel Ltda, que tinha por objeto a execução de serviços de restauração da BR-163, trecho na divisa MS/MT e MT/PA.
ACORDAM os Ministros do Tribunal de Contas Especial, reunidos em sessão da 1ª Câmara, ante as razões expostas pelo Relator e com fundamento no artigos 1º, inciso I; 16, inciso III, alínea "c" e §§ 2º e 3º; 19; 23, inciso III; 28, inciso II, da Lei 8.443/1992 c/c os artigos 1º, inciso I; 209, inciso III e e §§ 5º e 7º; 210 e 214, inciso III, alínea "a", do Regimento Interno, em:
9.1. julgar irregulares as contas da Construtora Sercel Ltda. e condená-la ao pagamento das quantias a seguir especificadas, com a fixação do prazo de quinze dias, a contar da notificação, para comprovar, perante o Tribunal, o recolhimento das dívidas aos cofres do Departamento Nacional de Infraestrutura de Transportes - DNIT, atualizadas monetariamente e acrescidas dos juros de mora, calculados a partir das datas discriminadas, até a data dos recolhimentos, na forma prevista na legislação em vigor:
	VALOR ORIGINAL (R$) 
	DATA DA OCORRÊNCIA

	8.975,01
	17/12/2008

	19.435,72
	17/12/2008

	21.955,47
	3/2/2009

	20.915,28
	17/3/2009

	4.188,00
	2/4/2009

	126.521,90
	15/10/2009

	63.260,95
	15/10/2009

9.2 autorizar, desde logo, a cobrança judicial das dívidas caso não atendidas as notificações;
9.3. autorizar, desde logo, se requerido, parcelamento da dívida em até trinta e seis parcelas, incidindo, sobre cada parcela, corrigida monetariamente, os correspondentes acréscimos legais, fixando-lhe o prazo de quinze dias, a contar do recebimento da notificação, para comprovar, perante o Tribunal, o recolhimento da primeira parcela, e de trinta dias, a contar da parcela anterior, para comprovar os recolhimentos das demais parcelas, devendo incidir, sobre cada valor mensal, atualizado monetariamente, os juros de mora devidos, na forma prevista na legislação em vigor, alertando o responsável de que a falta de comprovação do recolhimento de qualquer parcela importará o vencimento antecipado do saldo devedor; e
9.4. informar acerca desta deliberação à Procuradoria da República no Estado do Mato Grosso, ao Departamento Nacional de Infraestrutura de Transportes e ao responsável, com a informação de que o Relatório e o Voto que a fundamentam estão disponíveis para a consulta no endereço www.tcu.gov.br/acordaos.

Tomada de contas especial instaurada pelo Departamento Nacional de Infraestrutura de Transportes no Mato Grosso em razão da impugnação parcial de despesas efetuadas em contrato que tinha por objeto a execução de serviços de restauração da BR-163, trecho na divisa MS/MT e MT/PA.

Primeira Câmara

3. Responsável: Construtora Sercel Ltda. (17.197.237/0001-07)

13.1. Ministros presentes: Walton Alencar Rodrigues (Presidente), Benjamin Zymler, Vital do Rêgo e Jorge Oliveira (Relator).
13.2. Ministro-Substituto presente: Augusto Sherman Cavalcanti.

JORGE OLIVEIRA

Adoto como relatório a instrução produzida no âmbito da Secretaria de Fiscalização de Infraestrutura Rodoviária e de Aviação Civil (peça 48) , que contou com a anuência de seus dirigentes (peças 49 e 50) e do representante do Ministério Público junto ao Tribunal (peça 51) :
"INTRODUÇÃO
Tratam os autos de tomada de contas especial (TCE) , instaurada pelo Departamento Nacional de Infraestrutura de Transportes em Mato Grosso (DNIT/MT) - Ministério da Infraestrutura em desfavor da Construtora Sercel Ltda. e dos senhores Antônio Carlos Gonçalves; José Guilherme Gonçalves; Luiz Carlos Moreira Jabour e espólio de Nagib Jabour (representado pela inventariante Lucíola Correa Moreira Jabour) , em razão da impugnação parcial das despesas efetuadas no âmbito do Contrato SR/MT 14/2008, celebrado entre o DNIT e a Construtora Sercel Ltda., cujo objeto previa a execução de serviços de restauração rodoviária na BR-163, Trecho Divisa MS/MT - Divisa MT/PA, Subtrecho Divisa MS/MT - Entr. BR-364/MT, Segmento Km 0,00 - Km 119,90, conforme Cláusula Primeira do Termo de Contrato (peça 9, p. 99-105) .
HISTÓRICO 
 No âmbito do TC Processo 005.868/2009-7 (Fiscobras 2009, Fiscalis 187/2009) , foi realizado levantamento de auditoria junto à Superintendência Regional do DNIT no estado do Mato Grosso (SR/DNIT/MT) a fim de verificar as obras de manutenção de trechos rodoviários na BR-163/MT no valor total de R$ 144.472.140,00 (ref. 11/2007) . A então Secretaria de Controle Externo no Estado de Mato Grosso (Secex/MT) detectou diversas irregularidades nos procedimentos adotados pelo DNIT/MT. 
Após a fase de análise das defesas e oitivas apresentadas pelos servidores do DNIT e empresas contratadas, a então 2ª Secretaria de Fiscalização de Obras instruiu o TC Processo 005.868/2009-7, ocasião em que foi prolatado o Acórdão 1936/2011-TCU-Plenário, Ministro Relator Aroldo Cedraz (peça 6, p. 5-7) . A presente TCE decorre de dois subitens de determinação presentes na referida decisão e endereçados ao DNIT, referentes a irregularidades detectadas na execução do Contrato SR/MT 14/2008, verbis: 
9.9.4. exija da empresa executora do contrato 14/2008 a execução dos serviços de transporte do material fresado, conforme disposição contratual; 
9.9.5. glose, nas medições de fevereiro e março de 2009, o pagamento pelos serviços de manutenção e conservação (10 anos) do contrato 14/2008, relativo aos indicadores: 'Buracos e Panelas ', 'Limpeza ', 'Localização e altura da vegetação' e 'Existência e Funcionamento da Drenagem' - nos termos da IS 05/2008 do DNIT, com a garantia às empresas contratadas do direito ao contraditório;
A instauração da presente TCE foi realizada pelo DNIT em consequência do insucesso das ações daquela autarquia em resolver administrativamente as determinações do Tribunal, constantes do Acórdão 1936/2011-TCU-Plenário, tendo em vista que o Ofício SR/DNIT/MT 1.539/2011 (peça 6, p. 5455) , de 23/9/2011, encaminhado à empresa Construtora Sercel Ltda. e recebido em 21/11/2011 (peça 6, p. 66) não foi atendido. 
O relatório de tomada de contas especial (peça 9, p. 27-34) , elaborado pela Comissão de Tomada de Contas Especiais do DNIT, regularmente designada pela Portaria 586-DG/DNIT, de 20/6/2012 (peça 8, p. 76) concluiu que o dano ao Erário apurado foi de R$ 597.101,27, valor atualizado até 30/3/2016, e pela responsabilização da Construtora Sercel Ltda. e dos seus sócios, Antônio Carlos Gonçalves, José Guilherme Gonçalves, espólio de Nagib Jabour (representado pela inventariante Lucíola Correa Moreira Jabour) e Luiz Carlos Moreira Jabour (peça 9, p. 27-34) .
Nos documentos protocolados nos autos pelo DNIT, não é possível identificar a motivação da Comissão de TCE daquela autarquia em ter notificado os sócios das empresas Construtora Sercel Ltda. pelo dano ao erário apurado. Existem nos autos apenas as notificações encaminhadas a esses sócios, conforme demonstrado no Quadro 2 - Notificações da instrução pretérita desta Unidade Técnica (UT) (peça 26, p. 3) .
O chamamento aos autos dos sócios da empresa nesta TCE caracterizaria a desconsideração da personalidade jurídica, fato que já foi analisado na instrução pretérita desta UT, a qual transcreve-se (peça 26, p .5) :
23. Sobre a possibilidade de desconsideração da personalidade jurídica, entendemos não existirem os pressupostos necessários para tal. Nos termos do art. 50 do Código Civil, do art. 14 da Lei 12846/2013, e da jurisprudência deste Tribunal, essa aplicação é possível apenas quando há uso abusivo da personalidade jurídica em relação ao cometimento de atos ilícitos. Para melhor esclarecer, destacamos excerto do relatório do Acórdão 1577/2011-TCU-Primeira Câmara, relatado pelo Ministro Augusto Nardes: 
 (...) 
24. As irregularidades advieram por ausência de serviços prestados, mas pagos, no âmbito da execução do contrato SR/MT 014/2008, celebrado entre o DNIT e a Construtora Sercel Ltda., cujo objeto previa a execução de serviços de restauração rodoviária na BR-163/MT, o que acabou resultando em um superfaturamento. Assim, não se considera cabível a aplicação da desconsideração da personalidade jurídica ao presente caso, o que resulta na permanência no polo passivo destes autos apenas a pessoa jurídica responsável pela prestação dos serviços de obras e engenharia acima referida.
Naquela instrução, verificaram-se, ainda, indícios de irregularidades relativas a: a)  ausência de remoção de material fresado para bota fora (subitem 9.9.4 do Acórdão 1936/2011-TCU-Plenário) , no valor de R$ 76.900,59 (valores calculados a preços iniciais reajustados à data considerada como de ocorrência 31/3/2009) ; e b)  deficiências nos serviços prestados de manutenção e conservação (subitem 9.9.5 Acórdão 1936/2011-TCU-Plenário) , no valor de R$ 189.782,85 (valores calculados a preços iniciais reajustados à data considerada como de ocorrência 31/3/2009) , as quais deram ensejo à citação da empresa Sercel Ltda. (peça 26, itens 1627) .
Com fundamento no §1º do art. 157 do Regimento Interno do TCU c/c inciso II do art. 1° da portaria de delegação Portaria-MIN-AA 1/2014 e Portaria-SeinfraRodoviaAviação 1/2019, art. 2º, inciso I, em cumprimento ao pronunciamento da unidade (peça 27) , foi promovida a citação da empresa Sercel Ltda., mediante o  Edital 1.963/2020-TCU/Seproc, de 6/12/2020, publicado no DOU de 28/12/2020 (peça 34) .
EXAME TÉCNICO
A empresa Sercel Ltda., citada por via editalícia, não atendeu a citação e não se manifestou quanto às irregularidades verificadas. Destaca-se que antes da citação por edital foram adotadas providências que esgotaram as tentativas de localização do responsável. De fato, foi enviado o Ofício 55.158/2020-TCU/Seproc (peça 32) , datado de 5/10/2020, o qual foi devolvido via AR, devido à número inexistente (peça 33) . 
Na instrução pretérita (peça 26, item 34) já havia sido sugerido a citação via Edital, pois teria sido verificado que a situação cadastral junto à Receita Federal da empresa Sercel Ltda. encontrase inapta por motivo de localização desconhecida (peça 24) . Apesar disso foi feito a tentativa de envio do Ofício, com base no endereço pesquisado nos Sistemas Corporativos do TCU (peça 31) , a qual se mostrou infrutífera.
Transcorrido o prazo regimental fixado e mantendo-se inerte o aludido responsável, impõese que seja considerado revel, dando-se prosseguimento ao processo, de acordo com o art. 12, § 3º, da Lei 8.443/1992. 
Considerando que apenas a empresa revel foi citada no presente processo e que no exame técnico da instrução pretérita já se encontra fundamentada a existência do dano ao erário, entende-se pertinente apenas fazer um breve resumo sobre as irregularidades verificadas durante auditoria realizada por essa Corte de Contas durante o Fiscobras 2009 (TC 005.868/20097, registro Fiscalis 187/2009) . 
A primeira irregularidade constatada na execução do Contrato 14/2008, de 12/9/2008, foi referente ao 'material fresado', conforme disposto no relatório de fiscalização (TC Processo 005.868/2009-7, peça 2, p. 56) :
Durante visita ao segmento km 0,0 ao km 119,9 da rodovia BR-163, a equipe de auditoria constatou que o material fresado foi depositado ao longo da faixa de domínio da rodovia, sempre a poucos metros, lateralmente, de onde foram executados os serviços de fresagem contínua e descontínua do revestimento betuminoso. Portanto, o serviço de transporte desse material foi pago à contratada, sem que a mesma tenha executado o serviço. Ademais, o volume original de material fresado não é o mesmo que se encontra amontoado às margens da rodovia pois, parte desse material foi espalhada em caminhos de serviço bem como ao longo dos taludes. Outra parte vem sendo 'roubada' por fazendeiros da região que o utilizam nas estradas de suas fazendas. Até a última medição do contrato (5ª medição provisória, referente a janeiro/2009) recebida do Dnit pela equipe de auditoria foram executados os seguintes quantitativos para os serviços de fresagem do revestimento betuminoso:
	Serviço 
	Unid. 
	Qtde. Acum. 
	Preço Transp. Mat. Fres. (PI) 
	Superfat. (R$) 

	Fres. desc. rev. bet. 
	m3 
	9.564,10 
	6,67 
	63.758,36 

	Fres. cont. do rev. bet 
	m3 
	938 
	6,67 
	6.253,11 

	Total 
	70.011,46 

Da tabela acima, tem-se que o valor do superfaturamento a PI é de R$ 70.011,46, ao multiplicar a quantidade acumulada de serviço de fresagem pelo preço do transporte do material fresado (já incluindo o BDI de 16,75%) .
Essa irregularidade foi objeto de determinação para que o DNIT exigisse que a empresa contratada realizasse o transporte do material fresado, subitem 9.9.4 Acórdão 1936/2011-TCU-Plenário. Como a empresa não realizou esse serviço o DNIT instaurou TCE no qual evidenciou que o dano ao erário devido à inexecução desse serviço foi de R$ 70.011,46 (ref. 11/2007, a preços iniciais  PI) , conforme relatório de tomada de contas especial (peça 9, p. 27-34) . 
Destaca-se que o valor a ser considerado para o dano ao erário deve considerar o reajuste pago, dessa forma, na instrução pretérita (peça 26) , aplicou-se um fator de reajuste de 1,0984. Contudo, ao verificar as medições desses serviços, verificou-se que o fator de reajuste foi inferior a esse, conforme demonstrado na Tabela 1:
Tabela  1: Valor indevidamente pago no transporte de material fresado
	Medição
	quantidade medida¹ (m³) 
	Preço a ser glosado² (RS/m³) 
	Reajuste aplicado³
	valor total impugnado a preços iniciais (PI) (R$) 
	valor total impugnado a preços iniciais e reajustes pagos (PI+ R) (R$) 
	data de pagamento4

	1ª MP
	1.346,30
	6,67
	0
	8.975,01
	8.975,01
	17/12/2008

	2ª MP
	2.915,46
	6,67
	0
	19.435,72
	19.435,72
	17/12/2008

	3ª MP
	2.911,46
	6,67
	0,1312
	19.409,00
	21.955,47
	3/2/2009

	4ª MP
	2.773,52
	6,67
	0,1312
	18.489,46
	20.915,28
	17/3/2009

	5ª MP
	555,36
	6,67
	0,1312
	3.702,27
	4.188,00
	2/4/2009

	Total
	70.011,46
	75.469,47
	
	Fontes:1) quantidade medida retiradas das medições 1 a 5 (peças 39 a 43) , dos serviços fresagem descont. do revest. betuminoso (299010) e fresagem contínua do revest. betuminoso (299011) ;2) preço do transporte do material betuminoso que não foi realizado, conforme demonstrado no relatório de fiscalização (TC Processo 005.868/2009-7, peça 2, p. 5-6) ;
3) fator de reajuste obtido nas medições (peças 39 a 43) , dividindo o total de reajuste líquido pago pelo total do serviço pago a PI líquido; e
4) data de pagamento obtida das Ordens Bancárias (peça 46) .

Como a instrução pretérita considerou um valor superior de dano ao erário, qual seja de R$ 76.900,59 (peça 26, p. 4) , e uma data de ocorrência posterior às do efetivo pagamento, aliado ao fato de o cerne da irregularidade permanecer o mesmo, entende-se que é factível corrigir neste momento processual o valor a ser imputado para R$ 75.469,47 (PI+R) e utilizar as datas dos efetivos pagamentos para a atualização do valor devido, pois não houve alteração da origem do dano ao erário e o valor total a ser impugnado é inferior ao apurado na instrução pretérita (peça 26) .
A segunda irregularidade objeto deste processo diz respeito às medições a maior, de fevereiro e março de 2009, dos serviços de manutenção e conservação do Contrato 14/2008. O subitem 9.9.5 do Acórdão 1936/2011-TCU-Plenário determinou que o DNIT glosasse os valores pagos a maior; contudo, como não foi possível, o DNIT instaurou TCE. Nela, evidenciou que o dano ao erário devido à inexecução desses serviços foi de R$ 189.782,85 (ref. 11/2008) , conforme relatório de tomada de contas especial (peça 9, p. 27-34) . Conforme demonstrado na Tabela 2, o valor do dano procede.
Tabela  2: Valor indevidamente pago no serviço de manutenção e conservação (1º ano) 
	Medição
	Preço do serviço¹ (PI)  (R$) 
	fator de pagamento²
	Reajuste aplicado³
	valor total impugnado a preços inicias4 (PI) (R$) 
	valor total impugnado a preços iniciais  e reajustes pagos (PI+ R) (R$) 
	data de pagamento5

	6ª MP
	127.986,06
	0,55
	0,0984
	115.187,45
	126.521,90
	15/10/2009

	7ª MP
	127.986,06
	0,55
	0,0984
	57.593,73
	63.260,95
	15/10/2009

					172.781,18
	189.782,85
	
	Nota: a medição dos serviços de manutenção e conservação referentes a 5ª MP foram realizadas somente na 6ª MP, ou seja, na 6ª MP houve medição dos serviços de manutenção e conservação referente a dois meses, assim considerou-se em dobro o valor a ser impugnado da 6ª MP para o cálculo do dano ao erárioFontes:1) preço do serviço retirado do serviço de manutenção e conservação (1º ano) , código 1028;
2) fator de pagamento considerado devido, conforme relatório de tomada de contas especial (peça 9, p. 27-34) ;
3) fator de reajuste obtido nas medições (peça 44 e 45) , dividindo o total de reajuste líquido pago pelo total do serviço pago a PI líquido;4) valor total a ser glosado  = (1 - 0,55) * 127.986,06, sendo que a 6ª MP o valor é dobrado, pois a medição da 5ª MP foi realizada apenas na 6ª MP; e
5) data de pagamento obtida das Ordens Bancárias (peças 46) .

Na instrução pretérita adotou-se como data de ocorrência, a última data em que os serviços foram executados 31/3/2009. Contudo, neste momento processual adotar-se-á as datas dos efetivos pagamentos, as quais inclusive são mais recentes que as adotadas preteritamente, o que diminuirá o valor atualizado do débito.
Entende-se, então, que deve ser julgada irregular as contas da empresa Sercel Ltda. e condená-la ao pagamento dos débitos devido à ausência de remoção de material fresado para bota fora de R$ 75.469,47 e deficiências nos serviços prestados de manutenção e conservação de R$ 189.782,85, (valores calculados a preços iniciais reajustados à data dos pagamentos) .
I. Prescrição da Pretensão Punitiva
Destaca-se que a pretensão punitiva do TCU, conforme Acórdão 1441/2016-TCU-Plenário, Relator: Benjamin Zymler, que uniformizou a jurisprudência acerca dessa questão, subordina-se ao prazo geral de prescrição indicado no art. 205 do Código Civil, que é de dez anos, contado da data de ocorrência da irregularidade sancionada, nos termos do art. 189 do Código Civil, sendo este prazo interrompido pelo ato que ordenar a citação, a audiência ou a oitiva dos responsáveis. 
A data da pretensão punitiva é a do último pagamento irregular, que para a irregularidade referente à ausência de remoção de material fresado para bota fora ocorreu em 2/4/2009 e para as deficiências nos serviços prestados de manutenção e conservação em 15/10/2009.
Destaca-se que na instrução pretérita (peça 26) , adotou-se como data da prescrição da pretensão punitiva 31/3/2009. Porém, conforme verificado nesta instrução, essa não foi a data do último pagamento irregular, dessa forma, alterou-se a data a ser considerada.
Como a citação da empresa foi realizada em 27/8/2020, conforme pronunciamento da Unidade (peça 27) , ou seja, após o prazo prescricional de dez anos e não foram  verificados neste processo ou no processo originário desta TCE Processo 005.868/2009-7 fatos que acarretariam a suspensão ou interrupção do prazo prescricional anteriores a essa citação, no caso em exame, verifica-se a ocorrência da prescrição da pretensão punitiva.
CONCLUSÃO
	Diante da revelia da empresa Sercel Ltda. e inexistindo nos autos elementos que permitam sanear as irregularidades que lhes foi atribuída ou afastar sua responsabilidade pelas ditas irregularidades, bem como concluir pela ocorrência de boa-fé ou de outros excludentes de culpabilidade em sua conduta, propõe-se que suas contas sejam julgadas irregulares e que o responsável seja condenado em débito.
Devido a ocorrência da prescrição da pretensão punitiva não será proposta a aplicação da multa prevista no art. 57 da Lei 8.443/1992.
PROPOSTA DE ENCAMINHAMENTO
	Diante do exposto, submetemos os autos à consideração superior, propondo ao Tribunal:
	a) com fundamento nos arts. 1º, inciso I, 16, inciso III, alínea c e §2º da Lei 8.443/1992 c/c os arts. 19 e 23, inciso III, da mesma Lei, e com arts. 1º, inciso I, 209, inciso III, e §5º, 210 e 214, inciso III, do Regimento Interno, que sejam julgadas irregulares as contas da empresa Sercel Ltda. (CNPJ 17.197.237/0001-07) e condená-la, ao pagamento das quantias a seguir especificadas, com a fixação do prazo de quinze dias, a contar da notificação, para comprovar, perante o Tribunal (art. 214, inciso III, alínea 'a', do Regimento Interno) , o recolhimento das dívidas aos cofres do Departamento Nacional de Infraestrutura de Transportes - DNIT, atualizadas monetariamente e acrescidas dos juros de mora, calculados a partir das datas discriminadas, até a data dos recolhimentos, na forma prevista na legislação em vigor
	VALOR ORIGINAL (R$) 
	DATA DA OCORRÊNCIA

	8.975,01
	17/12/2008

	19.435,72
	17/12/2008

	21.955,47
	3/2/2009

	20.915,28
	17/3/2009

	4.188,00
	2/4/2009

	126.521,90
	15/10/2009

	63.260,95
	15/10/2009

Valor atualizado até 15/3/2021: R$ 660.252,37 (peça 47) 
c) autorizar, desde logo, nos termos do art. 28, inciso II, da Lei 8.443/1992, a cobrança judicial das dívidas caso não atendidas as notificações; e
d) encaminhar cópia da deliberação que vier a ser proferida, bem como do relatório e do voto que a fundamentarem, ao Procurador-Chefe da Procuradoria da República em Mato Grosso, nos termos do § 3º do art. 16 da Lei 8.443/1992 c/c o § 7º do art. 209 do Regimento Interno, para adoção das medidas que entender cabíveis."
	É o relatório.

não há

Subprocurador-Geral Paulo Soares Bugarin

TOMADA DE CONTAS ESPECIAL. CONTRATO PARA EXECUÇÃO DE SERVIÇOS DE RESTAURAÇÃO DE TRECHOS DA RODOVIA BR-163, DIVISAS MS/MT, MT/PA. PAGAMENTO POR SERVIÇOS NÃO REALIZADOS. DANO AO ERÁRIO. CITAÇÃO DA EMPRESA CONTRATADA. REVELIA. CONTAS IRREGULARES. DÉBITO. PRESCRIÇÃO DA PRETENSÃO PUNITVA.

TOMADA DE CONTAS ESPECIAL (TCE)

Secretaria de Fiscalização de Infraestrutura Rodoviária e de Aviação Civil (SeinfraRodovias)

Esta tomada de contas especial - TCE foi instaurada pelo Departamento Nacional de Infraestrutura de Transportes no Mato Grosso (DNIT/MT) em razão da impugnação parcial de despesas efetuadas no âmbito do Contrato SR/MT 14/2008, celebrado entre o DNIT e a Construtora Sercel Ltda, que tinha por objeto a execução de serviços de restauração da BR-163, trecho na divisa MS/MT e MT/PA.
	2. Originalmente, as irregularidades constatadas na execução das obras objeto do mencionado contrato foram apontadas pelo TCU no âmbito do TC Processo 005.868/2009-7 (Fiscobras 2009) . Na ocasião, o Tribunal constatou:
	a) que o serviço de transporte de material fresado não foi executado, pois, em inspeção in loco, a equipe de fiscalização verificou que o mencionado material foi depositado ao longo da faixa de domínio da rodovia. Ademais, apurou-se que parte do item foi espalhada em caminhos de serviço e ao longo dos taludes e outra parte havia sido retirada por fazendeiros da região para uso em estradas de fazendas; e 
	b) medições a maior, de fevereiro e março de 2009, dos serviços de manutenção e conservação, em relação aos indicadores "buracos e panelas", "limpeza", "localização e altura da vegetação" e "existência e funcionamento da drenagem".
	3. Dessa forma, por meio do Acórdão 1936/2011-TCU-Plenário, o Tribunal determinou que o DNIT exigisse da empresa contratada a execução dos serviços de transporte do material fresado e que glosasse o pagamento a maior dos serviços de manutenção e conservação.
	4. Em decorrência do insucesso do DNIT em solucionar as irregularidades junto à contratada, a presente TCE foi instaurada. 
	5. Na fase interna, aquele departamento arrolou como responsáveis, além da Construtora Sercel Ltda., os seus respectivos sócios. Embora instado a se manifestarem quanto às irregularidades e ao dano apurado, todos permaneceram silentes.
	6. No âmbito do TCU, a Secretaria de Fiscalização de Infraestrutura Rodoviária e de Aviação Civil - SeinfraRodovias, em instrução preliminar, propôs o afastamento da responsabilização dos sócios da empresa contratada, pois ausentes os pressupostos para a desconsideração da personalidade jurídica da Construtora. Promoveu-se, assim, a citação, inclusive por edital, da contratada, a qual não apresentou defesa.
	7. Dessa forma, em face das irregularidades apontadas e do dano quantificado na forma indicada no relatório que precede este voto, a SeinfraRodovias, com a anuência do representante do Ministério Público junto ao TCU, sugeriu que as contas da referida empresa sejam julgadas irregulares e a sua condenação ao pagamento do débito indicado.
	8. Não há reparos a fazer nas análises e conclusões da unidade especializada, pelo que as adoto como minhas próprias razões de decidir.
	9. Faço, porém, pequena ressalva afeta à ausência de avaliação de possível responsabilização de gestores públicos, como o fiscal do contrato, por exemplo. Contudo, considerando o transcurso de mais de dez anos desde a ocorrência das irregularidades constatadas, o que ensejou, inclusive, a prescrição da pretensão punitiva deste Tribunal, entendo que se pode presumir o prejuízo à necessária ampla defesa no caso em exame.
	Em face do exposto, portanto, voto por que este colegiado adote o acórdão que ora submeto a sua apreciação.  
TCU, Sala das Sessões, em 15 de junho de 2021.
JORGE OLIVEIRA 
Relator